臺灣高等法院刑事判決　　　　　　　　96年度上訴字第4897號
上　訴　人
即　被　告　甲○○
指定辯護人　本院公設辯護人陳德仁
上列上訴人因違反毒品危害防制條例等案件，不服臺灣桃園地方
法院96年度重訴字第33號，中華民國96年10月11日第一審判決（
起訴案號：臺灣桃園地方法院檢察署96年度偵字第3318號、96年
度偵字第5823號），提起上訴，本院判決如下：
    主  文
原判決撤銷。
甲○○共同運輸第一級毒品，處有期徒刑拾陸年。扣案之第一級
毒品海洛因肆包，合計淨重壹仟參佰柒拾伍點捌捌公克，純度百
分之捌拾柒點柒壹，純質淨重壹仟貳佰零陸點柒捌公克，及用於
包裝前述毒品所用內含海洛因殘渣空包裝肆個總重肆佰肆拾公克
，均沒收銷燬之；扣案之黑色手提公事箱壹個、黑色航空托運行
李箱壹個及MOTOROLA廠牌行動電話壹具（不含SIM 卡），均沒收
。
    事  實
一、甲○○明知海洛因為毒品危害防制條例所規定之第一級毒品
    ，不得非法運輸，亦屬懲治走私條例所規定未經許可不得私
    運進口來臺之管制物品，竟因貪圖不法利益，而於民國96年
    1月19 日某時，與其前所結識真實姓名、年籍均不詳，綽號
    「小馬」之泰國籍成年男子商議共同運輸第一級毒品海洛因
    來臺，並推由甲○○出面代為尋找願意前往泰國負責夾帶海
    洛因入境來臺之人，甲○○遂於同年月下旬某日，詢問許傑
    評（業經原審於96年8月27 日以96年度重訴字第40號依共同
    運輸第一級毒品判處有期徒刑15年2 月，並經本院於96年11
    月28日以96年度上訴字第4107號判決上訴駁回在案），經許
    傑評應允，並約定由「小馬」提供甲○○、許傑評二人往返
    臺灣、泰國間之機票費及在泰國期間之食宿費用，而僱請甲
    ○○、許傑評前往泰國，為「小馬」攜帶第一級毒品海洛因
    入境，且於事成之後，將由「小馬」分別提供新臺幣（下同
    ）10萬元、50萬元予甲○○、許傑評作為報酬。甲○○、許
    傑評與「小馬」三人間計謀既定，乃經由「小馬」邀得另二
    名真實姓名、年籍亦均不詳之泰國籍成年男子（下稱另二名
    不詳之泰國籍男子）負責在泰國交付毒品予甲○○等人之事
    宜，而與其等三人間達成私運管制物品第一級毒品海洛因進
    口之犯意聯絡。其後，甲○○與許傑評即依「小馬」之指示
    先自行購買機票，於96年1月29日晚間9時許，搭乘中華航空
    CI-065號班機，自桃園國際機場出發至泰國曼谷市，其等二
    人抵達泰國曼谷市後，甲○○便安排許傑評投宿在曼谷市的
    「PLAZZO」飯店，而甲○○即前往其女友位於泰國曼谷市之
    住處住宿。嗣於96年1月31 日上午某時，「小馬」乃以電話
    通知甲○○其將於隔日（即96年2月1日）上午，將第一級毒
    品海洛因送至許傑評投宿之上開飯店，指示甲○○、許傑評
    於隔日上午準時在上開飯店大廳等候。而於96年2月1日上午
    某時，另二名不詳之泰國籍男子則共同攜帶由「小馬」自不
    詳管道取得其所有之第一級毒品海洛因4 包至上開「PLAZZO
    」飯店大廳，並已事先將該海洛因以透明塑膠袋包覆後，再
    分別藏放在黑色手提公事箱上下二面夾層內作為掩飾，當場
    交付予甲○○及許傑評，並同時交付MOTOROLA廠牌行動電話
    1 具，且「小馬」來電請甲○○告知許傑評待返臺出關後再
    開機，以供取貨之人聯繫之用。甲○○與許傑評收受上開黑
    色手提公事箱及行動電話後，隨即在許傑評住宿之房間內，
    將上開黑色公事手提箱裝入許傑評所有之黑色航空托運行李
    箱內，並將上開行動電話交許傑評收持。復於同日下午5 時
    50分許，由許傑評攜帶上開夾藏第一級毒品海洛因之手提公
    事箱（置於黑色航空托運行李箱），自泰國曼谷機場搭乘中
    華航空CI-696號班機返臺，並將上開黑色航空托運行李箱托
    運，嗣於當日晚間10時25分許抵達桃園國際機場，而將管制
    進口之第一級毒品海洛因運輸入境。旋於同日晚間11時34分
    許，許傑評在桃園國際機場第一航廈入境通關時，為內政部
    警政署航空警察局安檢人員進行托運行李Ⅹ光檢視，查覺有
    異，而會同財政部台北關稅局人員當場查獲，並扣得許傑評
    運輸入境之上述海洛因4包，合計淨重1375.88公克，純度87
    .71％，純質淨重1206.78公克，及用於包裝前述毒品所用內
    含海洛因殘渣空包裝4個總重440公克、用以夾藏前述毒品所
    用黑色手提公事箱1個、黑色航空托運行李箱1個；用以聯絡
    運輸毒品事宜之MOTOROLA廠牌行動電話1 具，及許傑評所有
    ，與本案犯罪無涉之NOKIA廠牌行動電話1具。俟甲○○於96
    年2月2日晚間11時34分許，自泰國曼谷機場搭乘中華航空CI
    -696號班機返臺入境時，亦為內政部警政署航空警察局人員
    當場持臺灣桃園地方法院檢察署檢察官核發之拘票拘提到案
    。
二、案經內政部警政署航空警察局移送臺灣桃園地方法院檢察署
    檢察官偵查起訴。
    理  由
一、被告甲○○對其於上揭時、地，與許傑評、「小馬」及另二
    名不詳之泰國籍男子基於自泰國運輸第一級毒品入境之犯意
    聯絡，而以夾藏上開第一級毒品海洛因4 包於上開黑色手提
    公事箱，並將該黑色手提公事箱置於黑色航空托運行李箱托
    運之方式，將上開第一級毒品海洛因4 包私運進入臺灣，然
    於入境時當場被查獲之事實業據其先後於原審、本院審理中
    坦承不諱，核與證人即共同正犯許傑評於原審審理時所證述
    其收受內裝毒品之黑色手提公事箱，並攜帶該手提箱自泰國
    搭機返臺之情節一致，並有被告與許傑評之旅客入出境記錄
    查詢表（96年度偵字第5823號卷第15至16頁）在卷可稽，顯
    示許傑評與被告係一同於96年1月29 日同時出境，而許傑評
    與被告分別於96年2月1日及同年2月2日返臺，此外，復有海
    洛因毒品初步鑑驗報告單1紙、採證照片8張、Ⅹ光檢查儀注
    檢行李報告表1 紙、財政部臺北關稅局函附臺北關稅局扣押
    貨物收據及搜索筆錄1 份等件在卷足憑（96年度偵字第3320
    號卷第13、14、15、16、29頁），及上開第一級毒品海洛因
    4包、用以夾藏前述毒品所用之黑色手提公事箱1個、黑色航
    空托運行李箱1 個，及聯絡運輸毒品事宜之MOTOROLA廠牌行
    動電話1具扣案為證，而前開扣押之4包白色粉末，經法務部
    調查局鑑定後，證實均含第一級第6 項毒品海洛因成分，合
    計淨重1375.88公克，純度87.71％，純質淨重1206.78 公克
    ，及用於包裝前述毒品所用內含海洛因殘渣空包裝4 個總重
    440公克，有法務部調查局96年3月2日調科壹字第096230168
    60號鑑定書及法務部調查局93年11月16日調科壹字第093623
    96550號函各1紙在卷可按（96年度偵字第3318號卷第18頁、
    本院卷第36頁），足認被告上開任意性自白核與事實相符，
    應可採信。
二、按共同正犯之意思聯絡原不以數人間直接發生者為限，即有
    間接之聯絡者，亦包括在內。經查，被告係與「小馬」謀定
    欲共同自泰國運輸海洛因來臺後，先經由被告詢得許傑評同
    意後，再經由「小馬」邀得另二名不詳之泰國籍男子參與本
    件運輸第一級毒品等犯行，且佐以被告於原審審理時供稱，
    其與許傑評依約於96年2月1日上午，在上開「PLAZZO」飯店
    大廳等候時，係由另二名不詳之泰國籍男子前來交付扣案之
    海洛因4包，並事先已將該海洛因4包置於黑色手提公事箱上
    下二面夾層內作為掩飾，以交由許傑評攜帶入境等情，足見
    被告與另二名不詳之泰國籍男子間，雖無直接意思聯絡，惟
    透過「小馬」而有間接意思聯絡，據上，「小馬」與被告謀
    議犯本件之罪，並由被告、許傑評搭機前往泰國，「小馬」
    又準備毒品及運輸毒品用之黑色手提公事箱等物，分別經由
    另二名不詳之泰國籍男子交付與被告及許傑評，而推由許傑
    評攜帶入境，揆諸前揭說明，足認被告與許傑評、「小馬」
    、另二名不詳之泰國籍男子間，均具有犯意聯絡及行為分擔
    ，應論以共同正犯。雖證人即共同正犯許傑評於原審審理時
    結證稱：「小馬」係被告虛擬的人，實際上並無「小馬」這
    個人云云（見原審96年8月13 日審判筆錄），惟「小馬」參
    與本案之情節，業經被告甲○○於原審審理中供述明確在卷
    ，而依被告所供，本件犯行之謀議、交付毒品時間、地點、
    方式等係均由「小馬」直接與被告聯繫，則已難認共同正犯
    許傑評對「小馬」參與犯案之情節有所知悉，且證人許傑評
    亦自承：伊並未與「小馬」有所接觸，在上開飯店大廳送交
    手提公事箱的二名泰國籍男子有無叫「小馬」之人，伊並不
    清楚等語，足見證人許傑評僅是聽由被告之安排，並負責夾
    帶毒品入境之工作，而對於相關本件犯行之謀議及聯繫內容
    多不知悉，從而，尚難據證人許傑評上開證述即認為被告上
    開供述與事實有間，況被告上開供述「小馬」參與犯案之情
    節，並無礙其本身應負共同運輸第一級毒品等罪之刑事責任
    ，足認被告上開供述自較證人許傑評之證述為可採。綜上所
    述，本件事證明確，被告上揭犯行堪已認定，應予依法論科
    。
三、按海洛因係毒品危害防制條例第2條第2項第1 款規定之第一
    級毒品，且係行政院依懲治走私條例第2條第4項公告之「管
    制物品及其數額」甲項第4 款所列之管制進出口物品。被告
    自泰國私運管制進口之第一級毒品海洛因入臺，核其所為係
    犯毒品危害防制條例第4條第1項之運輸第一級毒品罪及懲治
    走私條例第2條第1項之私運管制物品進口罪。被告持有第一
    級毒品海洛因之低度行為，應為運輸毒品之高度行為所吸收
    ，不另論罪。被告與許傑評、「小馬」、另二名不詳之泰國
    籍男子間，就上開犯行均有犯意之聯絡及行為之分擔，應依
    刑法第28條之規定，論以共同正犯，而公訴意旨就被告與另
    二名不詳之泰國籍男子共犯部分漏未論及，尚有未洽，附此
    敘明。被告係以一個私運之行為，同時觸犯懲治走私條例第
    2 條第1項之私運管制物品進口罪及毒品危害防制條例第4條
    第1 項之運輸第一級毒品罪，應依刑法第55條想像競合犯之
    規定，從一重之運輸第一級毒品罪處斷。按犯罪之情狀顯可
    憫恕者，認科以最低度刑仍嫌過重者，得酌量減輕其刑，刑
    法第59條定有明文。茲查，被告此次參與私運之海洛因，純
    質淨重1206.78 公克，雖已私運入境，然因及時為警方查獲
    ，尚未流出市面，所生損害非鉅；且本案被告非基於首謀之
    地位，策劃整起犯行，僅係因貪圖小利而受「小馬」指示參
    與運毒，又其犯後於原審、本院審理中均坦承上情，非無悔
    意，衡情即使科以法定最輕刑度，仍嫌過重，其犯罪之情狀
    ，尚有可憫恕之處，爰依刑法第59條規定，就被告運輸第一
    級毒品罪部分，予以酌量減輕其刑。原審以被告上揭共同運
    輸第一級毒品罪證明確，並依刑法第59條酌量減輕其刑後，
    予以論科，被告上訴意旨略以：被告只是擔任聯絡工作之中
    間人而已，事實上是被告與另一被告許傑評前往泰國取貨，
    毒品係由綽號「小馬」之泰國人交予許傑評，被告之身分僅
    是陪同者之身分，與共同正犯有別，且被告犯罪惡行並沒有
    比同案共犯許傑評為重，但原審對被告量刑卻比許傑評較重
    ，請從輕量刑，指摘原判決不當（參見被告刑事上訴狀及本
    院96年12月3 日審判程序筆錄）。惟查，按共同正犯之意思
    聯絡原不以數人間直接發生者為限，即有間接之聯絡者，亦
    包括在內。經查，被告係與「小馬」謀定欲共同自泰國運輸
    海洛因來臺後，先經由被告詢得許傑評同意後，再經由「小
    馬」邀得另二名不詳之泰國籍男子參與本件運輸第一級毒品
    等犯行，且佐以被告於原審審理時供稱，其與許傑評依約於
    96年2月1日上午，在上開「PLAZZO」飯店大廳等候時，係由
    另二名不詳之泰國籍男子前來交付扣案之海洛因4 包，並事
    先已將該海洛因4 包置於黑色手提公事箱上下二面夾層內作
    為掩飾，以交由許傑評攜帶入境等情，足見被告與另二名不
    詳之泰國籍男子間，雖無直接意思聯絡，惟透過「小馬」而
    有間接意思聯絡，據上，「小馬」與被告謀議犯本件之罪，
    並由被告、許傑評搭機前往泰國，「小馬」又準備毒品及運
    輸毒品用之黑色手提公事箱等物，分別經由另二名不詳之泰
    國籍男子交付與被告及許傑評，而推由許傑評攜帶入境，揆
    諸前揭說明，足認被告與許傑評、「小馬」、另二名不詳之
    泰國籍男子間，均具有犯意聯絡及行為分擔，應論以共同正
    犯。且由上述犯罪過程觀之，被告之犯罪情節顯較同案被告
    許傑評為重，被告之上訴意旨指摘原判決不當並無可取。惟
    查，原判決理由欄已敘明其包裝用之塑膠袋（共重440 公克
    ），以現今採行之鑑驗方式，包裝袋仍會殘留微量毒品而無
    法將之完全析離，處理毒品銷燬時，並無將毒品及包裝析離
    分別銷燬之情形，應依毒品危害防制條例第18條第1 項前段
    之規定沒收銷燬之，惟於判決主文卻諭知空包裝總重440 公
    克，連同包裝塑膠袋4 個均沒收銷燬之，其主文之諭知與理
    由欄之說明顯不相符，自有未合。原判決既有上揭可議之處
    ，自仍應由本院將原判決予以撤銷改判。審酌被告年輕力壯
    卻不思上進，無視政府反毒決心，竟為獲取不法利益，即將
    上開扣案之毒品海洛因私運進入臺灣，所為非是，雖尚無意
    在販賣之具體事證，但被告干犯法紀，運輸毒品入境，所運
    輸之毒品，為數甚多，如流入市面，將加速毒品之泛濫，危
    害國人健康非淺，情節非輕，及其犯罪動機、目的、素行、
    犯後坦承犯行之態度等一切情狀，量處如主文所示之刑，以
    資懲儆。至公訴人雖就被告具體求處無期徒刑，惟審酌被告
    犯罪之情節、犯後態度等節，認公訴人上開求刑似嫌過重，
    而以科處主文所示之刑為妥適，附此敘明。
四、末查，前述扣案之第一級毒品海洛因4包，合計淨重1375.88
    公克，純度87.71％，純質淨重1206.78公克，均係被告共同
    運輸之毒品，而其包裝用之塑膠袋4個共重440公克，以現今
    採行之鑑驗方式，包裝袋仍會殘留微量毒品而無法將之完全
    析離，此有法務部調查局93年11月16日調科壹字第09362396
    550 號函示意旨：「本局鑑驗毒品秤重主要係以傾倒，必要
    時亦會輔以刮杓刮取之方式，儘可能將原送驗包裝袋內毒品
    與包裝袋分離後各別秤重，所得之毒品重量稱為『淨重』，
    包裝袋重量則以『空包裝重』稱之。然無論依上述何種方式
    分離，原送驗包裝袋內均仍會有微量毒品成分殘留。處理毒
    品銷燬時，則將前段所述之毒品透明塑膠封緘袋全件銷燬，
    並無將毒品及包裝析離分別銷燬之情形。」可參（見本院卷
    第36頁），是上述扣案之第一級毒品海洛因4 包暨其用於包
    裝前述毒品所用內含海洛因殘渣空包裝4個總重440公克，均
    應依毒品危害防制條例第18條第1 項前段規定沒收銷燬；又
    上開黑色航空托運行李箱1個、黑色手提公事箱1個及MOTORO
    LA廠牌行動電話1 具，分別係共犯許傑評、「小馬」提供，
    用以供犯本件之罪所用之物，已如前述，復無他人出面主張
    權利，應認係分屬許傑評、「小馬」所有，併依同條例第19
    條第1 項沒收。又被告雖辯稱：扣案之MOTOROLA廠牌行動電
    話1 具，與伊交予許傑評之手機並不相同云云，然查，證人
    即共同正犯許傑評於原審審理時證稱：被告曾交付伊1具MOT
    OROLA 廠牌行動電話等語，而許傑評為警查獲當日確實扣得
    上開MOTOROLA廠牌之行動電話，且與被告所供稱交付之行動
    電話廠牌相同，況上開行動電話係於共同正犯許傑評返臺當
    天始由另二名不詳泰國籍男子交付與被告及許傑評，而被告
    隨即交由許傑評收持，被告持有之時間相當短暫，衡常難認
    絕無誤認之虞，足認上開扣案之MOTOROLA廠牌行動電話即為
    「小馬」交付予被告及許傑評無訛。至鑑定時經取樣鑑驗耗
    用之毒品，因已不存在，不予宣告沒收銷燬。再「小馬」應
    允被告私運上開海洛因入境後，將給付之報酬10萬元，因被
    告尚未實際取得此部分酬勞，自無庸宣告沒收。另上開扣案
    之NOKIA廠牌行動電話1具，雖係共同正犯許傑評所有之物，
    惟查無積極證據足以證明係供本件犯罪所用之物，且其性質
    上亦非屬違禁物，爰不宣告沒收，併予敘明。
據上論斷，應依刑事訴訟法第369條第1項前段、第364條、第299
條第1項前段，毒品危害防制條例第4條第1項、第18條第1項前段
、第19條第1項，懲治走私條例第2條第1 項、第11條，刑法第11
條前段、第28條、第55條、第59條，判決如主文。
本案經檢察官李良忠到庭執行職務。
中　　華　　民　　國　　96　　年　　12　　月　　17　　日
　　　　　　　　　刑事第三庭  審判長法　官  許國宏
　　　　　　　　　　　　　　　　　  法　官  許增男
　　　　　　　　　　　　　　　　　  法　官  楊貴志
以上正本證明與原本無異。
如不服本判決，應於收受送達後十日內向本院提出上訴書狀，其
未敘述上訴之理由者並得於提起上訴後十日內向本院補提理由書
（均須按他造當事人之人數附繕本）。
                                    書記官  陳盈璇
中　　華　　民　　國　　96　　年　　12　　月　　18　　日
附錄：本案論罪科刑法條全文
毒品危害防制條例第4條
製造、運輸、販賣第一級毒品者，處死刑或無期徒刑；處無期徒
刑者，得併科新臺幣一千萬元以下罰金。
製造、運輸、販賣第二級毒品者，處無期徒刑或七年以上有期徒
刑，得併科新臺幣七百萬元以下罰金。
製造、運輸、販賣第三級毒品者，處五年以上有期徒刑，得併科
新臺幣五百萬元以下罰金。
製造、運輸、販賣第四級毒品者，處三年以上十年以下有期徒刑
，得併科新臺幣三百萬元以下罰金。
製造、運輸、販賣專供製造或施用毒品之器具者，處一年以上七
年以下有期徒刑，得併科新臺幣一百萬元以下罰金。
前五項之未遂犯罰之。
懲治走私條例第2條
私運管制物品進口、出口逾公告數額者，處七年以下有期徒刑，
得併科新臺幣三百萬元以下罰金。
以犯前項之罪為常業者，處三年以上十年以下有期徒刑，得併科
新臺幣五百萬元以下罰金。
第一項之未遂犯罰之。
第一項所稱管制物品及其數額，由行政院公告之。
